【裁判字號】    98,上易,118
【裁判日期】    980116
【裁判案由】    詐欺
【裁判全文】
臺灣高等法院臺中分院刑事判決         98年度上易字第118號
上  訴  人
即  被  告  乙○○
                    號
上列上訴人因詐欺案件，不服臺灣臺中地方法院97年度易字第43
21號中華民國97年12月19日第一審判決（起訴案號：臺灣臺中地
方法院檢察署97年度偵字第18068 號及移送併辦案號：97年度偵
字第23619號），提起上訴，本院判決如下：
    主  文
上訴駁回。
    理  由
一、按刑事訴訟法第350條、第361條、第362條、第367條規定，
    不服地方法院之第一審判決而上訴者，須提出上訴書狀，並
    應敘述具體理由，為上訴必備之程式；其所提出之書狀未敘
    述上訴理由，或僅曾以言詞陳述上訴理由者，均應於上訴期
    間屆滿後20日內補提理由書於第一審法院。惟原審法院對上
    訴書狀有無記載理由，僅應為形式上之審查，認有欠缺，且
    未據上訴人自行補正者，始應定期間先命補正，至於上訴理
    由是否具體，係屬第二審法院審查範圍，不在命補正之列（
    參照刑事訴訟法第361 條之立法意旨）。倘上訴人已提出上
    訴理由，但所提非屬具體理由者，應由第二審法院以上訴不
    合法律上之程式，判決駁回之。而所謂具體理由，必係依據
    卷內既有訴訟資料或提出新事證，指摘或表明第一審判決有
    何採證認事、用法或量刑等足以影響判決本旨之不當或違法
    ，而構成應予撤銷之具體事由，始克當之；倘僅泛言原判決
    認定事實錯誤、違背法令、量刑失之過重或輕縱，而未依上
    揭意旨指出具體事由，或形式上雖已指出具體事由，然該事
    由縱使屬實，亦不足以認為原判決有何不當或違法者，皆難
    謂係具體理由，俾與第二審上訴制度旨在請求第二審法院撤
    銷、變更第一審不當或違法之判決，以實現個案救濟之立法
    目的相契合，並節制濫行上訴（最高法院97年度台上字第89
    2號裁判意旨參照）。
二、上訴人即被告（下稱被告）不服原審判決，提起上訴，其於
    上訴狀所敘述之上訴理由略以：被告因求職受騙提供金融帳
    戶，約一週後未接獲就職通知，發覺有異，即主動至台灣銀
    行健行分行要求凍結帳戶，設若被告知情幫助，何以會主動
    要求銀行凍結帳戶；另祖父母、父母均賴被告扶養，被告未
    受高深教育，因急於求職，因一時受騙，才誤將存摺交予他
    人，請求撤銷原審判決，諭知被告無罪等語。
三、查原判決已於理由內說明：「(一)被告所交付予姓名年籍不詳
    之成年男子之上開銀行帳戶，確為其本人親自所開立之帳戶
    ，且被害人甲○○於上揭時間遭詐欺取財集團詐騙，而於97
    年6月12日下午3時10分許，將20,000元款項匯入被告上開銀
    行帳戶乙節，業經證人即被害人甲○○於警詢中證述甚詳，
    並有被害人之匯款單、內政部警政署反詐騙案件紀錄表、花
    蓮縣警察局吉安分局仁里派出所受理詐騙帳戶通報警示詐騙
    電話簡便格式表、受理各類案件紀錄表、受理刑事案件報案
    三聯單，及被告上開銀行帳戶之開戶身分證影本、員工在職
    證明書、開戶查驗單、客戶歷史交易清單各1份在卷可稽，
    堪認被告上開帳戶確遭不詳之詐欺取財集團使用於詐欺取財
    無疑。(二)被告所辯其看聯合報之分類廣告應徵匯款收錢之工
    作，迄未提出相關報紙或證據供本院查證，其所辯是否屬實
    ，已非無疑。且被告於97年6月23日警詢中供稱：交給對方
    帳戶存摺、提款卡等物，係要做薪資匯款使用云云；於97年
    8月12日警詢時供稱：伊不知道對方的真實身分，對方要伊
    提供存摺及提款卡供核對資料並檢查可否使用，並要伊等候
    通知，伊不知道應徵的工作項目云云；於偵查中陳稱：伊是
    看報紙找工作，才將帳戶交給對方核對資料，對方沒有說是
    什麼工作，只叫伊等候通知云云；核與本院審理中辯稱係應
    徵收錢匯款之工作，交付上開銀行帳戶是要匯款使用云云，
    並不相符，足見被告辯稱係為找工作而交付上開銀行存摺、
    提款卡及密碼，已難憑信。(三)又衡諸現今社會應徵正當工作
    者，多半只需提供證件供雇主確認其身分即足，如公司或機
    關對於員工薪資之發放採取轉帳方式，亦多半於確定僱用後
    方要求應徵者提供，斷無可能於尚未確認是否僱用之際，即
    要求應徵者先行提供存摺甚者提供提款卡或告知密碼，其理
    至明。而觀之被告所稱本件應徵方式，係見報紙廣告而以電
    話聯絡，並約在臺中市○○路靠近中港路附近交付存摺、提
    款卡給對方，此與被告先前確定受雇於臺灣網科技股份有限
    公司後，方由該公司出具員工在職證明書交予被告申辦本案
    上開銀行帳戶，並由被告持有上開銀行帳戶存摺、提款卡等
    資料，做為薪資轉帳之等情，大不相同，而被告已年滿19歲
    ，並有於加油站、網咖及工廠工作之經驗，則被告豈有在僱
    用人、工作地點及是否被錄用等情均不明之情況下，率爾交
    付不詳姓名年籍成年人上開銀行帳戶資料，復未留下任何可
    資識別或聯絡之方式之理。況倘該不詳姓名之成年男子若欲
    雇用被告從事收款匯款工作，則該男子為避免被告擅自領取
    或侵占所收取之款項，自可請被告於收取款項後，存該不詳
    姓名成年男子個人或其所屬公司之帳戶即可，何需大費周章
    ，要求被告存入自己之帳戶，再轉帳匯入其他帳戶給該不詳
    姓名成年男子之理。益徵被告前開所辯，要屬杜撰之詞，不
    足採信。(四)再者，金融帳戶為個人理財之工具，申請開設金
    融帳戶並無任何特殊之限制，一般民眾皆能自由申請開戶，
    並得同時在不同金融機構申請多數存款帳戶使用，乃眾所周
    知之事實，依一般人之社會生活經驗，倘係合法收入，本可
    自行向金融行庫開戶使用，更無向他人蒐購帳戶之必要。苟
    見不以自己名義申請開戶，反向他人收取或蒐購金融機構帳
    戶使用，衡情應能懷疑其目的在於詐取他人財物之非法用途
    。參以近來詐欺集團使用他人帳戶作為指示被害人匯款工具
    之犯罪類型層出不窮，並廣經媒體披載，凡對社會動態非全
    然不予關注者均能知曉，而被告於案發時，已年滿19歲，具
    一般智識程度及社會經驗，對於上開各情，自有認識，竟仍
    將上開帳戶存摺及提款卡（含密碼）等物提供予不詳姓名成
    年男子，足見其主觀上顯具有縱該取得帳戶之人或其共犯以
    之為詐欺取財工具，亦不違背其本意之幫助詐欺取財之不確
    定故意甚明。再依詐騙集團等取得他人帳戶之目的，係為從
    他人帳戶中將款項領走，而不被查覺或受到阻止，若非其有
    十足把握，帳戶之所有人將不會掛失止付或變更密碼，其不
    會要求被害人將款項匯入該帳戶。則依被告自承其於提供上
    開銀行帳戶資料一、二天後，即發現不對勁等語，卻未立即
    報警處理或到銀行查證等情觀之，益徵被告對於不詳姓名成
    年男子所屬詐欺集團實施詐欺犯行已有預見，其對於該集團
    利用帳戶向人詐取財物，並無違背其本意，其仍將帳戶交付
    ，是被告係基於幫助犯罪之不確定故意，而有幫助詐欺取財
    之犯行至明。因認被告所為，係犯刑法第30條第1 項前段、
    第339條第1項之幫助詐欺取財罪。原審並審酌被告將銀行帳
    戶存摺、提款卡及密碼交付他人使用，助長他人犯罪，增加
    被害人尋求救濟及治安機關查緝犯罪之困難，危害被害人財
    產安全及社會治安，兼衡被告素行、犯罪手段、對被害人財
    產所生危害程度，及其犯後否認犯行，毫無悔意之態度等一
    切情狀，量處被告有期徒刑3月，並諭知易科罰金之折算標
    準」等情明確，均已詳敘其所憑證據、認定理由及量刑依據
    ，從形式上觀察，原判決並無認定事實錯誤、量刑瑕疵或違
    背法令之情形。被告提起上訴猶否認犯罪，並以上開情詞置
    辯，然被告上揭辯解，業經原審詳為調查詰問，並於原判決
    內詳予論述指駁，被告仍執前詞指摘原判決有誤，非但空泛
    無據，且未指摘原判決關於認定事實、適用法律及量刑等項
    ，有何具體違法或不當。揆諸上開說明，顯然置原判決已經
    明白論斷審酌、說明之事項於不顧，意在拖延訴訟，自形式
    上觀察，核非足以動搖原判決之具體理由，依照上揭說明，
    應認其上訴為不合法律上之程式，予以駁回，並不經言詞辯
    論為之。
四、據上論斷，應依刑事訴訟法第367條前段、第372條，判決如
    主文。
中    華    民    國    98    年     1    月    16    日
            刑事第五庭    審判長法  官  趙  春  碧
                                法  官  賴  恭  利
                                法  官  何  秀  燕
上列正本證明與原本無異。
不得上訴。
                                書記官  阮  正  枝
中    華    民    國    98    年     1    月    16    日


司法院資訊處製作；財團法人民間司法改革基金會備份。
